臺灣臺北地方法院民事裁定
111年度司字第132號
聲  請  人  財政部臺北國稅局

法定代理人  宋秀玲  


上列聲請人為相對人甜蜜果實國際廣告有限公司聲請選派清算人
事件，本院裁定如下：
    主  文
聲請駁回。
聲請程序費用新臺幣壹仟元由聲請人負擔。
    理  由
一、按解散之公司除因合併、分割或破產而解散外，應行清算；
    公司經中央主管機關撤銷或廢止登記者，準用之，此觀公司
    法第24條、第26條之1 自明。又有限公司之清算，以全體股
    東為清算人；但本法或章程另有規定或股東會另選清算人時
    ，不在此限；不能依第79條規定定清算人時，法院得因利害
    關係人之聲請，選派清算人，此觀公司法第113 條第2 項準
    用第79條、第81條固明。惟清算人之職務為了結現務、收取
    債權、清償債務、分派盈餘或虧損及分派賸餘財產；清算人
    執行前項職務，有代表公司為訴訟上或訴訟外一切行為之權
    ，並為公司法第113 條第2 項準用同法第84條第1 項、第2
    項前段所明定。又清算人與有限公司之關係，除公司法規定
    外，依民法關於委任之規定；報酬縱未約定，如依習慣或依
    委任事務之性質，應給與報酬者，受任人得請求報酬，同有
    公司法第113 條第2 項準用第97條，民法第547 條可參。第
    按依非訟事件法第177 條準用同法第174 條規定，選派清算
    人應給付報酬，並由公司負擔，且依非訟事件法第21條規定
    ，非訟事件程序費用，除法律另有規定外，由聲請人負擔；
    與民事訴訟法第77條之23所示由法院核定鑑定人報酬之性質
    相當，故非訟事件法第26條第2 項所示「費用」應解為包括
    法院酌定選派清算人之報酬金額在內，法院得先命當事人一
    造單獨預納或兩造平均預納清算人之報酬，其後依非訟事件
    法第174 條規定，以裁定為清算公司應負擔選派清算人報酬
    之諭知；相對人公司既已無財產可供給付清算人報酬，法院
    於選派該公司之清算人後，因清算人未預收報酬即無法進行
    清算事務，倘聲請人不願意墊繳清算人報酬，先前所為選派
    程序即無從執行，徒增法院業務負擔，如要求法院墊付清算
    人報酬，因將來亦無法透過強制執行程序追回代墊費用，亦
    將造成法院額外負擔，非訟事件法第26條既規定聲請人未預
    納者，法院得拒絕其聲請（臺灣高等法院暨所屬法院105 年
    法律座談會民事類提案第43號審查意見參照）。是以，法院
    選派清算人時，不僅應審酌清算人是否具有處理公司事務之
    專業智識能力、對於公司事務是否熟稔，以免損及股東權益
    及國內經濟秩序外，尚應審酌清算公司是否仍有資產足以支
    付清算期間清算人報酬等各項清算費用，若該公司名下已無
    資產，選派清算人徒然增加清算公司之負債，顯無實益，即
    不應准，應予駁回。
二、聲請意旨略以：相對人前未辦理106 年度營利事業所得稅結
    算申報，嗣於民國110 年7 月1 日遭臺北市政府為廢止登記
    ，依法應行清算程序。因相對人章程未定清算人，唯一股東
    兼董事林文綺復於106 年6 月22日死亡，無其他股東可為清
    算人，伊法定繼承人呂靜芬、林意垛均拋棄繼承，致105 年
    度營利事業未分配盈餘申報滯報通知書暨106 年度營利事業
    股東可扣抵稅額帳戶變動明細申報補報通知書無從送達，為
    稽徵業務必要，爰依公司法第113 條準用第81條規定，以利
    害關係人之身分，聲請選派專業之會計師或律師為相對人清
    算人，又因聲請人於法定預算及權責範圍內均無得擔任公司
    清算人之項目而無從踐行清算人之職務，故勿選派聲請人為
    清算人等語。
三、經查：
　㈠相對人於110 年7 月1 日經臺北市政府以府產業商字第1103
    0000000 號函廢止登記在案，有經濟部商工登記公司基本資
    料查詢結果、臺北市政府前揭函文等附卷可稽，依首開規定
    ，相對人自應行清算程序。又相對人唯一股東兼負責人林文
    綺已於106 年6 月22日亡故，伊法定繼承人均拋棄繼承，相
    對人章程也無清算人之規定，股東會更未選任清算人等情，
    有聲請人提出之死亡登記申請書資料查詢清單、相對人公司
    設立登記表、章程、繼承系統表及家事事件（繼承事件）公
    告查詢結果等在卷可稽，並經本院依職權調取相對人公司登
    記案件核閱無訛，是聲請人以其為相對人稅捐債權之利害關
    係人，聲請為該公司選派清算人，於法固無不合。
　㈡惟聲請人雖聲請選派會計師或律師擔任相對人之清算人，並
    提供清算人名冊，然依聲請人所提資料不足認相對人名下尚
    有何資產，且相對人名下毫無任何財產乙情，有本院職權調
    取之稅務電子閘門財產所得調件明細表在卷可證，揆諸首開
    說明，本件選派清算人徒然增加相對人負債，顯無實益，並
    不適宜選派會計師或律師等專業人員擔任相對人清算人，且
    聲請人書狀已明白表示無意願擔任、並無相關法定預算，也
    未預納或墊付清算人報酬，是本件聲請自難准許，應予駁回
    。
　㈢末按對於法院選派或解任公司清算人、檢查人之裁定，不得
    聲明不服，非訟事件法第175 條第1 項定有明文。所謂對於
    法院選派或解任公司清算人、檢查人之裁定，不得聲明不服
    ，除對於法院准許選派或解任公司清算人、檢查人之裁定，
    不得聲明不服外，對於法院駁回聲請人聲請選派或解任公司
    清算人、檢查人之裁定，亦不得聲明不服（最高法院92年度
    台抗字第144 號裁定要旨參照），附此敘明。
四、依非訟事件法第21條第2 項、第24條第1 項，民事訴訟法第
    95條、第78條，裁定如主文。
中　　華　　民　　國　 111　　年　　8 　　月　　31　　日
                  民事第三庭  法　官　黃鈺純
以上正本係照原本作成。
本裁定不得聲明不服。
中　　華　　民　　國　 111　　年　　8 　　月　　31　　日
                              書記官  施盈如